臺灣高等法院臺中分院院刑事裁定　　　　　　　　　　九十三年度抗字第三七六號
　　抗　告　人
　　即自 訴 人　　甲○○
　　被　　　告　　乙○○
右抗告人因自訴被告強盜案件，不服台灣臺中地方法院中華民國九十二年十二月二十
五日所為裁定（九十二年度自更字第三四號），提起抗告，本院裁定如左：
    主  文
抗告駁回。
    理  由
一、抗告意旨如附件抗告狀所載（詳附件）。
二、按法院或受命法官於自訴案件第一次審判期日前訊問及調查結果，如認為案件有
    刑事訴訟法第二百五十二條至第二百五十四條之情形者，得以裁定駁回其自訴，
    同法第三百二十六條第三項定有明文。再按犯罪事實應依證據認定之，無證據不
    得認定犯罪事實，刑事訴訟法第一百五十四條第二項定有明文。而刑事訴訟法上
    所謂認定犯罪事實之證據，係指足以認定被告確有犯罪行為之積極證據而言，該
    項證據自須適合於被告犯罪事實之認定，始得採為斷罪資料。又刑法上所指之強
    盜罪係指以施用強暴脅迫使人不能抗拒而為奪取，至所謂強暴脅迫手段，祇須抑
    壓被害人之抗拒，足以喪失其意思自由為已足，縱令被害人實際並無抗拒行為，
    仍於強盜罪之成立，不生影響。是須加害人有以強暴脅迫之手段抑壓被害人，致
    使被害人喪失自由之意思，而強取被害人財物之行為，方與強盜罪之構成要件相
    當。
三、本件自訴人認被告涉犯強盜罪嫌，無非以其唯一指訴為其主要論據。經查：
（一）自訴人固指稱被告於民國（下同）七十八年間，因持有槍砲且有殺人前科應依
      法併合處罰，嗣並續行強盜之犯意，對自訴人強盜之犯行，惟因偵審人員多年
      之私，而未將被告繩之以法，致被告對自訴人強盜所得之手提電話乙支、身分
      證乙枚、手提錄音機乙台、鑰匙四把及現金逾新台幣七十萬元均遲未歸還等情
      ，然已據被告於原審法院調查時堅詞否認，且僅依自訴人片面之指訴是否即可
    據以認定被告有自訴人所述之強盜犯行，非無可疑。
（二）又自訴人前曾指訴被告於八十二年七月五日下午一時許，在臺中市○○路四一
      ０號巷口，持手槍對空鳴槍後，並以手銬銬住自訴人，致使自訴人無法抗拒而
      強盜自訴人之財物等情，並依法對被告提出告訴，然該案經檢察官偵查後，已
      於八十二年九月二十日以八十二年度偵字第一四九九七號不起訴處分確定在案
      。另自訴人復因對被告誣告該案件，而經檢察官提起公訴，嗣因自訴人行為當
      時係屬心神喪失之狀態，而經原審法院判處無罪在案，此有台灣臺中地方法院
      八十二年訴字第四三一八號刑事判決一份在卷可稽，並經原審法院調取上揭案
      件之偵查與刑事卷宗核閱無訛，足認自訴人與被告間確曾因糾紛而發生爭訟無
      誤。再自訴人於原審時就本案調查時係陳稱：「（問：被告於何時、地強盜你
      ？）八十二年在臺中市○○路四一０巷，被告拿槍強盜我。檢察官僅就殺人未
      遂起訴，顯有不當，我不是殺人未遂的被害人。」等語。雖本院前次發回意旨
      認本件自訴人所指訴被告之強盜犯行與前揭自訴人告訴被告之強盜犯行係屬二
      事，互不相關，然依前揭本件強盜案件自訴人陳稱之時間、地點觀之，又與上
      揭檢察官為不起訴處分確定之強盜案件之時間、地點相同，則本件自訴人所指
      稱之強盜事實是否確實，不無疑問。蓋被告於原審訊問時一直堅稱與被告僅發
      生一次爭執，即在八十二年那一次等語，而自訴人本身就本件所指訴被告強盜
      之犯行與前揭被告經不起訴處分確定之強盜犯行間之差異性為何，並未能區分
      清楚，雖本件自訴人請求發還之盜贓物與八十二年間所告訴之強盜案件內容不
      同，然本件自訴人有無誤認被告亦曾於七十八年間對其強盜之事實，不無可能
      。復參之被告於原審調查時供稱：自訴人一直持續不斷地亂告，已騷擾其生活
      等語，應足認自訴人係因於八十二年間對被告所告訴之強盜案件經檢察官為不
      起訴確定後，因自認被告對其強盜之犯行遲未有滿意之結果，且心有不服而另
      提起本件自訴甚明。
（三）況自訴人對於本件指訴被告涉犯強盜之罪嫌迄今均未舉出任何證據供原審調查
      或審酌，已難謂被告指訴之情節係屬真實。再者，刑事被告依法不負自證無罪
      之義務，故在別無積極證據之情形下，自難僅以自訴人片面之指訴，而認定被
      告犯有自訴人所指強盜等之犯行。此外復查無其他積極確切證據，足認被告有
      何強盜等之犯行，原審裁定以被告應屬犯罪嫌疑不足，而有刑事訴訟法第二百
      五十二條第十款之情形，裁定駁回自訴人之自訴，本院經核並無不合，抗告人
      空言指摘原裁定不當，為無理由，應予駁回。至於抗告人於抗告狀上所列被告
      鄭俊宏、李明宏及游銘宏等三人，並非本件自訴案件之被告，本院自不予以論
      述，併予說明。
四、據上論斷，爰依刑事訴訟法第四百十二條裁定如主文。
中     華     民     國     九十三     年      六      月      八       日
                                   臺灣高等法院臺中分院刑事第六庭
                                         審判長法　官　李  文  雄
                                               法　官  陳  秀  
                                               法  官　陳　嘉　雄
右正本證明與原本無異。
如不服本裁定，應於裁定送達後五日內向本院提出再抗告狀。
                                               書記官  陳　信　和
中     華     民     國     九十三     年      六      月      九       日
                                                              　　　　　Ｆ
